臺灣高等法院高雄分院民事裁定　　　　　　96年度抗字第65號
抗　告　人　 自遊實業股份有限公司
兼法定代理人 甲○○
相　對　人　 必翔實業股份有限公司
法定代理人　 乙○○
上列當事人間假扣押事件，對於民國95年10月11日臺灣高雄地方
法院95年度智裁全字第3號裁定，提起抗告，本院裁定如下：
    主  文
原裁定廢棄。
相對人在第一審之聲請駁回。
聲請及抗告訴訟費用由相對人負擔。
    理  由
一、抗告意旨略以：相對人於民國95年10月2 日所具假扣押聲請
    狀毫未釋明假扣押之原因，徒憑其主觀之臆測，未提供任何
    得以即時調查使法院信其主張為真實之證據以為釋明，原審
    本不得准為假扣押，詎原裁定僅以相對人願供擔保，即認定
    業補足「假扣押原因」之釋明，顯違民事訴訟法新修正條文
    之規定及最高法院之意旨。又相對人聲請假扣押伊新台幣（
    下同）6000萬元之財產，惟此損害賠償數額如何計算得出，
    亦未據相對人釋明，僅以與本件毫無關連之鑑定報告計算損
    害賠償額，顯然有誤。又伊所生產之電動代步車，品質極為
    精密，技術亦相當先進，尤重視專利權之保護，從未侵害他
    人專利權，其中變速箱與馬達連結結構之改良更係謝長泉先
    生創作求新之結晶，並於91年5 月13日向經濟部智慧財產局
    申請新型專利，嗣經實質審查通過，取得198081號新型專利
    權，謝長泉先生並授權伊使用該專利，用於伊所生產之電動
    代步車產品上，相對人為同業，當知悉此事，對謝長泉先生
    之專利亦未為異議，詎竟誣指伊侵害相對人之第148732號「
    變速箱與馬達連結結構」之新型專利，進而對伊為假扣押之
    行為，居心叵測，爰求為廢棄原裁定云云。
二、按債權人就金錢請求或得易為金錢請求之請求，欲保全強制
    執行者，得聲請假扣押；假扣押非有日後不能強制執行或甚
    難執行之虞者，不得為之；請求及假扣押之原因應釋明之；
    前項釋明如有不足，而債權人陳明願供擔保或法院認為適當
    者，法院得定相當之擔保，命供擔保後為假扣押，民事訴訟
    法第522 條第1 項、第523 條第1 項、第526 條第1 項、第
    2 項分別定有明文。是假扣押之聲請，必須有將來不能執行
    或執行困難之虞，始得為之。所謂不能強制執行，如債務人
    浪費財產，增加負擔，或就其財產為不利益之處分，將成為
    無資力之情形等；所謂執行困難之虞，如債務人將移住遠方
    或逃匿者均屬之（本院19年抗字第232 號、19年抗字第474
    號判例參照）。又債權人就假扣押之原因，依法有釋明之義
    務，亦即須提出可使法院信其主張為真實之證據，必待釋明
    有所不足，而債權人陳明願供擔保或法院認為適當者，法院
    始得定相當之擔保，命供擔保後為假扣押。倘債權人不能釋
    明假扣押之原因存在，即不符假扣押之要件，尚不能因債權
    人陳明願供擔保，即認足補釋明之欠缺，而為假扣押。
三、原法院以相對人就請求及假扣押之之原因，已提出新型專利
    證書暨專利公報、台灣經濟發展研究院專利侵害鑑定報告等
    影本為證外，復據相對人陳明願供擔保以補釋明之不足，所
    請假扣押，經核不合，應予准許。
四、經查相對人聲請假扣押，固據其提出中華民國148732號新型
    專利證書暨專利公報、統一發票、台灣經濟發展研究院「專
    利侵害鑑定報告」及財團法人中華工商研究院「變速箱與馬
    達連結結構之鑑定研究報告書」、債權人公司89年至84年平
    均營業利益率表等影本為證，並主張：「債權人深恐於採取
    法律行動後，債務人恐有脫產之意圖，以致日後有不能強制
    執行之虞，為此依民事訴訟法第522 條及第523 條之規定，
    於損害額6000萬元範圍內聲請假扣押，並願供擔保，以代釋
    明」等語，惟相對人所提出之上開證物，係就請求之原因為
    釋明，其就假扣押之原因，並未提出可使法院信其之主張為
    真實之證據，即未為釋明，屬「釋明欠缺」，而非釋明有所
    不足，此由相對人聲請主張「願供擔保，以代釋明」自明。
    則相對人既未釋明假扣押之原因，不符假扣押之要件，其雖
    陳明願供擔保，仍不能認足補釋明之欠缺，而為假扣押。原
    法院竟以相對人陳明願供擔保以補釋明之不足，准相對人假
    扣押之聲請，於法尚有未合。抗告人不服，提起抗告，其抗
    告狀繕本已於96年1 月31日送達相對人，有送達回證附卷可
    稽，相對人迄未陳述意見，抗告意旨指摘原裁定不當，求予
    廢棄，非無理由，爰由本院廢棄改判如主文第2 項所示。
五、據上論結，本件抗告為有理由，依民事訴訟法第492 條、第
    95 條 、第78條，裁定如主文。
中　　華　　民　　國　　96　　年　　3 　　月　　26　　日
                            民事第四庭
                                審判長法官       蔡文貴
                                法      官       黃科瑜
                                法      官       徐文祥
以上正本證明與原本無異。
如不服本裁定應於送達後10日內向本院提出再抗告狀 (並按他造
當事人之人數附繕本)， 並繳納再抗告費新臺幣1,000 元。再為
抗告應以適用法規顯有錯誤為理由，並經本院之許可，該許可以
原裁定所涉及之法律見解具有原則上之重要性者為限，並委任律
師為代理人。
中　　華　　民　　國　　96　　年　　3 　　月　　26　　日
                                書  記  官       陳金卿
抗告人之配偶、三親等內之血親、二親等內之姻親，或抗告人為
法人、中央或地方機關時，其所屬專任人員具有律師資格並經法
院認適當者，亦得為第三審代理人。抗告人或其法定代理人具有
律師資格者及前項情形，應於提起抗告或委任時釋明之。
